臺灣高等法院刑事判決　　　　　　　　99年度上訴字第3394號
上　訴　人　臺灣臺北地方法院檢察署檢察官
上　訴　人
即　被　告　蔡宜宗
選任辯護人　林曜辰律師
上列上訴人因被告偽造文書等案件，不服臺灣臺北地方法院98年
度訴字第986號，中華民國99年8月31日第一審判決（起訴案號：
臺灣臺北地方法院檢察署97年度偵字第23846號），提起上訴，
本院判決如下：
    主  文
上訴駁回。
    理  由
一、本案經本院審理結果，認第一審以上訴人即被告蔡宜宗共同
    犯刑法第158條第1項之假冒公務員僭行職權罪、第216條、
    第211條行使偽造公文書罪、第339條第1項之詐欺取財罪，
    並依刑法第55條想像競合犯之規定，從一重依共同行使偽造
    公文書罪處斷，判處有期徒刑1年2月，並諭知偽造之「臺灣
    臺北地方法院檢察署刑事傳票」上偽造之「臺灣臺北地方法
    院檢察署印」、「檢察官周士榆」、「書記官康敏郎」印文
    各1枚、偽造之「臺北地檢署監管科收據」上偽造之「臺灣
    臺北地方法院檢察署印」、「檢察官周士榆」、「書記官康
    敏郎」印文各1枚、偽造之「臺灣臺北地方法院檢察署印」
    、「檢察官周士榆」、「書記官康敏郎」印章各1個、扣案
    之行動電話13具及行動電話門號SIM卡21張均沒收。核其認
    事用法及量刑均無不當，應予維持，並引用第一審判決書記
    載之事實、證據及理由（如附件，其中原判決第4頁第13列
    查獲之日期應訂正為97年3月27日）。
二、被告上訴意旨略以：被告僅於民國96年12月前，在詐欺集團
    擔任車手，負責開車送取款員前去取款，其從未參與取款、
    電話詐騙或與被害人見面，亦未參與本案任何詐欺犯行；且
    自其扣案手機及SIM卡號碼0000000000，可查出97年3月6日
    其手機位址是否確如被害人所指稱，係由被告取款；又警方
    於被告住處搜出之富邦銀行現金袋，係同案被告鄧羽翔拿來
    要其去匯款，其不知悉現金袋及內部金錢之來源為何人；再
    者，告訴人謝精華於指認時曾描述嫌疑人之特徵，並曾表示
    ：「鄧靖騏及被告看起來很像」，故警方雖於警詢時提供5
    至10人之照片供謝精華指認，但謝精華應已有固定心證及既
    定刻板印象，而有指認錯誤之可能；且鄧羽翔亦無法明確指
    出被告即行騙謝精華之人，實無法分辨究係何人向謝精華取
    得款項，是本案事實未明，指認程序亦有瑕疵，原審僅以前
    案犯罪手法擬制推測本案，實屬不當，依罪疑利益歸被告原
    則，應為不被告有利之認定，請為被告無罪之判決等語。惟
    查：
(一)被告於前揭時、地，有假冒公務員僭越職權，持偽造之公文
    書向謝精華詐欺取財新臺幣（下同）80萬元之犯行，經證人
    即告訴人謝精華於警詢、偵查、原審及本院審理時證述甚詳
    ，復參以臺北市政府警察局松山分局員警於97年3月29日持
    搜索票，前往被告與第一審同案被告鄧羽翔當時共同居所執
    行搜索時扣得之臺北富邦銀行現鈔紙袋4個，與謝精華裝載
    80 萬元現金並交付予上開假冒「臺灣臺北地方法院檢察署
    監管科人員」之成年男子之臺北富邦銀行現鈔紙袋係屬相同
    紙袋，且與謝精華遭詐欺取財之時間即97年3月6日相近；再
    參以被告於警詢時供稱：其等所詐騙來的款項全部都交給鄧
    羽翔，由鄧羽翔指揮其等匯往大陸等語（見偵字第11061號
    卷一第55-56頁），又於原審審理時供稱：其於96年11月23
    日、97年3月26日分別匯款19萬1,000元、79萬1,000元、41
    萬元、72萬5,000元、70萬元至張美慧、陳泳昇、味全食品
    公司、陳正雄等人帳戶，係大陸那邊打電話來要其幫忙匯款
    ，其不知道這些錢如何來的，就是打電話來要其去哪裡拿錢
    ，其拿錢幫忙匯款等語（見原審卷第49-50頁），並有中國
    信託商業銀行匯款申請書2張、國泰世華商業銀行匯出匯款
    回條1張、兆豐國際商業銀行國內匯款申請書1張、合作金庫
    銀行匯款申請書回條聯（二）1張、臺灣中小企業銀行匯款
    申請書（匯款人證明聯）1張、玉山銀行入戶電匯匯款回條1
    張等件影本在卷可稽（見偵字第11061號卷一第253-257頁）
    ，足認被告於96年11月23日及97年3月26日，確曾自行或委
    請案外人吳崇源、森中軍匯款金額336萬7,000元至大陸地區
    之該詐欺集團成員所指定帳戶內。如被告確如其所辯稱當時
    已非該詐欺集團所屬成員，且非受鄧羽翔指示，將詐欺款項
    匯往大陸地區之該詐欺集團成員指定帳戶，大陸地區之該詐
    欺集團成員卻仍將前開款項委請被告前往金融機構匯款，顯
    與常理相悖，難認被告上訴意旨稱其僅於96年12月前在該詐
    欺集團擔任車手為真實。
(二)第一審同案被告鄧羽翔於偵查中供稱：其之前在松山做了2
    件，除了吳人午之外，還有1件，金額為80萬至100萬元之間
    ，謝精華所說時間係3月6日沒錯，扣案中有1個富邦銀行現
    鈔紙袋是去向別人收錢拿回來的等語（見偵字第23846號卷
    第5-6頁），核與被告於偵查中供稱：在其等住處搜到的富
    邦銀行紙袋係去詐騙時，被害人用來包錢的等語（見偵字第
    23846號卷第13頁）亦相符，是被告辯稱不知警方自其住處
    搜索取得之富邦銀行現金袋及內部金錢之來源為何，顯屬事
    後卸責之詞，無足採信。
(三)被告上訴意旨雖稱：謝精華於指認被告後，曾表示：「鄧靖
    騏及被告看起來很像」，指認過程亦有瑕疵云云。惟依據謝
    精華於本院審理時，就指認過程證稱：其於97年4月去警局
    作筆錄時，描述向其拿錢之人特徵為「是個年輕人，年紀20
    至30歲，身高165公分左右，頭髮平頭」，其說完後，警察
    再拿電腦裡照片大約有30幾個人供其指認，其認了大約5至6
    分鐘等語（見本院審判筆錄），與其於警詢、原審中就被告
    特徵之陳述並無矛盾，且其指認時間97年4月25日與交付款
    項之時間97年3月6日，僅相距1月餘，衡諸謝精華所交付款
    項金額至鉅，且交付款項之目的係接受司法機關偵查，交付
    款項時對於收取款項之人特徵較為留意，是認謝精華指認時
    之記憶應尚未模糊，被告之相貌、身形亦應與收取款項時不
    至差距過大，尚屬合理。再參以謝精華於97年11月28日偵查
    中到場親自指認被告，於親見、觀察被告整體相貌、身形後
    ，仍認被告即係向其收取款項之人，且上開指認過程尚無明
    顯瑕疵，謝精華於本案指認之真實性，堪予認定。
(四)綜上所述，被告上訴意旨仍執陳詞否認犯罪，指摘原判決不
    當，為無理由，應予駁回。又本件待證事實已明，被告聲請
    調查其扣案0000000000號手機位址，證明97年3月6日並非由
    其取款云云，本院認無調查之必要，附此說明。
三、檢察官上訴意旨略以：被告所為犯罪期間自民國96年12月至
    97年3月，長達4月餘，且非一次性之犯罪，其所得金額高達
    80萬元，又在偵審中均矢口否認犯行，耗費司法資甚鉅，並
    曾因相似情節犯罪被判處徒刑在案，再徵諸如本件上訴書附
    表所示，原審法院就相似情節之判決刑度，原審判決量刑稍
    嫌失輕，請撤銷原判決，更為適當合法之判決等語。惟按量
    刑之輕重，係屬事實審法院得依職權自由裁量之事項，苟已
    斟酌刑法第57各款所列情狀，而未逾越法定刑度，不得遽指
    為違法。經查：原判決就被告犯罪情節，已在事實欄明白認
    定及於理由欄詳加論斷，並敘明審酌被告前於96年12月間因
    參與所屬詐欺集團詐欺被害人吳人午、曹德芳犯行，經法院
    分別判處有期徒刑1年2月、1年、1年2月、7月及1年2月，應
    執行有期徒刑3年確定在案，素行不佳，猶不知悔悟，正值
    青壯盛年，不思以正途賺取生活所需，明知現今社會詐欺集
    團橫行，其恣意詐欺行為往往對於被害人之財產及社會秩序
    產生重大侵害，僅因貪圖報酬利益，竟再次參與所屬詐欺集
    團詐欺本案被害人謝精華犯行，以牟不法利益，惡性非輕，
    犯後否認犯行，態度不佳，迄今尚未與被害人謝精華達成和
    解，賠償被害人謝精華損失，顯無悔意，本應予以嚴懲，惟
    考量被告並非詐欺集團主謀份子，兼衡其犯罪之目的、情節
    、犯罪手段、智識程度及犯罪所生損害等一切情狀，量處有
    期徒刑1年2月，就刑罰裁量職權之行使，既未逾越法律所規
    定之範圍，亦無濫用權限之情形，尚難認原審量刑未斟酌刑
    法第57條所定各該事由之全部具體情狀，自不得認其量刑有
    何不當。檢察官上訴意旨，指摘原判決量刑過輕，為無理由
    ，亦應予駁回。
據上論斷，應依刑事訴訟法第368條、第373條，判決如主文。
本案經檢察官洪威華到庭執行職務。
中    華    民    國  100     年    3     月    31    日
                  刑事第五庭  審判長法  官  李英勇
                                    法  官  崔玲琦
                                    法  官  劉秉鑫
以上正本證明與原本無異。
如不服本判決，應於收受送達後10日內向本院提出上訴書狀，其
未敘述上訴之理由者並得於提起上訴後10日內向本院補提理由書
（均須按他造當事人之人數附繕本）「切勿逕送上級法院」。
                                    書記官  蔡宜蓁
中    華    民    國   100    年    3     月    31    日